【裁判字號】    95,訴,2091
【裁判日期】    950825
【裁判案由】    搶奪等
【裁判全文】
臺灣板橋地方法院刑事判決              95年度訴字第2091號
公  訴  人  臺灣板橋地方法院檢察署檢察官
被      告  甲○○
上列被告因搶奪等案件，經檢察官提起公訴（95年度偵字第
14755 號），本院依簡式審判程序判決如下：
    主  文
甲○○共同意圖為自己不法之所有，而搶奪他人之動產，累犯，
處有期徒刑壹年貳月。
扣案之機車鑰匙壹支、安全帽貳頂均沒收。
    事  實
一、甲○○有搶奪、竊盜、贓物及違反毒品危害防制條例等前科
    。前因竊盜、贓物案件，經本院先後以94年度簡字第1739號
    、94年度簡字第3645號刑事簡易判決各判處有期徒刑三月確
    定，又因連續施用第一級毒品案件，經本院以94年度訴字第
    634 號刑事判決判處有期徒刑八月確定，上開三案並經本院
    以95年度聲字第239 號裁定應執行有期徒刑一年確定，嗣於
    民國95年4 月14日縮刑期滿執行完畢。詎甲○○猶不知悔改
    ，於上開有期徒刑執行完畢後五年內，復與丙○○（由本院
    另行審結）共同意圖為自己不法所有並基於竊盜及搶奪之犯
    意聯絡，先於95年6 月8 日下午5 時30分許，在臺北縣鶯歌
    鎮○○路鶯歌火車站附近，由甲○○以自備之機車鑰匙一支
    ，徒手竊取陳彥豪所有車牌號碼為ACE-780 號之重型機車一
    部，丙○○則在旁把風，得手後，旋由甲○○頭戴銀色安全
    帽一頂，駕駛上開機車後載頭戴黑色安全帽之丙○○，於同
    日下午5 時55分許，行經鶯歌鎮○○路與中正一路路口時，
    趁行經該處之行人乙○○不備之際，由丙○○下手搶奪乙○○左手所提之褐色手提包一只（內有新臺幣七萬二千六百元
    、黑色G-PLUS牌行動電話一具、黑色小皮包一只及乙○○之
    國民身分證一枚等物），得手後旋即逃逸。嗣甲○○、丙○○於同日下午6 時30分許，騎乘上開機車行經鶯歌鎮○○路
    32號前時為警查獲，並扣得前揭機車、乙○○所有之手提包
    （含上開內容物）、機車鑰匙一支、安全帽二頂等物。
二、案經乙○○訴由臺北縣政府警察局三峽分局報請臺灣板橋地
    方法院檢察署檢察官偵查起訴。
    理  由
一、本件被告甲○○所犯係死刑、無期徒刑、最輕本刑為三年以
    上有期徒刑以外之罪，其於準備程序中就被訴事實為有罪之
    陳述，經法官告知簡式審判程序之旨，並聽取公訴人、被告
    之意見後，本院業已於95年8 月11日依刑事訴訟法第273 條
    之1 第1 項之規定，合議裁定由受命法官獨任進行簡式審判
    程序。是證人乙○○、陳正茂（陳彥豪之父）及同案被告丙○○於警詢中所述，證人乙○○、陳正茂簽名表示指認及具
    領扣案贓物意思之贓物認領保管單，雖均係被告以外之人於
    審判外所為之言詞或書面陳述，然依刑事訴訟法第159 條第
    2 項前段之規定，於簡式審判程序中均得作為證據，合先敘
    明。
二、前揭事實，業據被告甲○○迭於警詢、偵查及本院審理中均
    坦承不諱，核與證人乙○○、陳正茂及同案被告丙○○於警
    詢中所述相符，並有「車籍作業系統─查詢認可資料」一紙
    、贓物認領保管單二紙、贓證物品照片二幀、現場照片十六
    幀等物附卷可稽，暨上開機車鑰匙一支、安全帽二頂等物扣
    案可資佐證，足認被告上開所為不利於己之自白與事實相符
    。據此，本案事證明確，被告犯行堪以認定。
三、論罪科刑部分：
  (一)被告行為後，前於94年2 月2 日修正公布之刑法，已自95年
    7 月1 日起施行，另刑法施行法亦於95年6 月14日增訂該法
    第1 條之1 規定，並自95年7 月1 日施行。其中修正後刑法
    第2 條之規定，乃係關於新舊法比較適用之準據法，其本身
    無關行為可罰性要件之變更，故於95年7 月1 日刑法修正施
    行後，如有涉及比較新舊法之問題，即應逕依修正後刑法第
    2 條第1 項規定，為「從舊從輕」之比較（最高法院95年度
    第8 次刑事庭會議決議意旨參照）。經查：
  刑法第320 條第1 項雖未修正，然於上開刑法及其施行法修
    正施行前，依罰金罰鍰提高標準條例第1 條前段之規定，刑
    法第320 條第1 項所定罰金刑部分之法定刑度「銀元五百元
    以下」係提高為銀元五千元即新臺幣一萬五千元以下，最低
    刑度則依修正前刑法第33條第5 款規定，應提高為銀元十元
    即新臺幣三十元以上。嗣因刑法施行法第1 之1 條已增訂：
    「中華民國94年1 月7 日刑法修正施行後，刑法分則所定罰
    金之貨幣單位為新臺幣；94年1 月7 日刑法修正時，刑法分
    則編未修正之條文定有罰金者，自94年1 月7 日刑法修正施
    行後，就其所定數額提高為三十倍，但72年6 月26日至94年
    1 月7 日新增或修正之條文，就其所定數額提高為三倍。」
    ，而此規定因屬前揭罰金罰鍰提高標準條例第1 條但書所稱
    之「法律已依一定比率規定罰金或罰鍰之數額或倍數」，自
    應優先適用；又修正後刑法第33條第5 款亦已將罰金刑調整
    為新臺幣一千元以上，以百元計算，故依前述標準換算，刑
    法第320 條第1 項之罰金刑法定刑度於刑法修正後業已變更
    為「新臺幣一萬五千元以下，新臺幣一千元以上」，是比較
    修正前後刑度結果，應以修正前之規定對被告較為有利。
  修正後刑法第47條、第49條關於累犯之規定，乃以出於故意
    再犯有期徒刑以上之罪者為限，並增訂強制工作免其執行或
    執行完畢後，五年內故意再犯有期徒刑以上之罪者，以累犯
    論之規定（擬制累犯），且刪除「依軍法」受裁判者，不適
    用累犯之規定，以求司法與軍法一致。是以修正後之累犯範
    圍已有所減縮及擴張，當屬科刑規範事項之變更，自應比較
    新舊法。而本件被告係故意再犯本罪，不論依修正前後之刑
    法第47條規定，均應成立累犯，故修正後之刑法第47條並非
    較有利於被告。
  修正後刑法第28條關於成立共同正犯之標準，將原來共同正
    犯之共同「實施」犯罪，改為共同「實行」犯罪，剔除完全
    未參與犯罪相關行為「實行」之「陰謀共同正犯」及「預備
    共同正犯」，是修正後之共同正犯之可罰性要件之範圍業已
    限縮，乃屬行為可罰性要件之變更，自應比較新舊法，惟不
    論適用修正前後之刑法第28條規定，被告與同案被告丙○○
    均應成立共同正犯，故修正後之刑法並非較有利於被告，即
    應依修正後刑法第2 條第1 項前段規定，適用修正前刑法第
    28條之規定。
  修正後刑法第55條業已廢除牽連犯之規定，故犯一罪而其方
    法或結果之行為犯他罪名者，依修正前刑法第55條後段之規
    定，認屬牽連犯，應從一重處斷；但依修正後刑法第55條之
    規定，則已無牽連犯可資適用，即應將各該犯行以數罪併合
    處罰，是以適用修正前關於牽連犯之規定，對被告自屬較為
    有利。
  綜上所述，本案經綜合比較前述各項法律變更之結果後，修
    正後之法律規定並未對被告更為有利，依據刑法第2 條第1
    項前段，應一體適用修正前刑法相關規定及罰金罰鍰提高標
    準條例第1 條之規定。
  (二)核被告所為，係犯刑法第320 條第1 項之竊盜罪及第325 條
    第1 項之搶奪罪。其與同案被告丙○○間有犯意聯絡、行為
    分擔，均為共同正犯。其所犯上開二罪間，有方法、結果之
    牽連關係，應依修正前刑法第55條之規定從一重依搶奪罪處
    斷。
  (三)被告前因竊盜、贓物案件，經本院先後以94年度簡字第1739
    號、94年度簡字第3645號刑事簡易判決各判處有期徒刑三月
    確定，又因連續施用第一級毒品案件，經本院以94年度訴字
    第634 號刑事判決判處有期徒刑八月確定，上開三案並經本
    院以95年度聲字第239 號裁定應執行有期徒刑一年確定，嗣
    於95年4 月14日縮刑期滿執行完畢乙節，有臺灣高等法院被
    告前案紀錄表一份在卷可按，其受有期徒刑執行完畢後五年
    內，再犯本件有期徒刑以上之罪，為累犯，應依修正前刑法
    第47條之規定加重其刑。
  (四)本院爰審酌被告前已有搶奪及竊盜等前科，有上開被告前案
    紀錄表可按，猶不知悔改而再為本件搶奪及竊盜犯行，可徵
    其素行不佳、惡性不輕，其犯罪之動機為貪圖不法利益、犯
    罪手段、所竊取機車及搶得財物之價值合計約八、九萬元（
    機車部分依上開「車籍作業系統─查詢認可資料」所載，為
    80年出廠，車齡已有十餘年），惟業經被害人追回失物，損
    失尚非重大，暨被告犯罪後坦承犯行、態度良好等一切情狀
    ，量處如主文所示之刑，以示懲儆。
  (五)末按沒收為從刑之一種，附屬於主刑，不生比較輕重問題，
    亦不容與其他刑法總則規定割裂適用，本件既應適用修正前
    刑法相關規定，業如前述，則沒收部分自亦應一體適用。準
    此，上開扣案之機車鑰匙一支、安全帽二頂，均係被告及共
    犯丙○○所有供犯本罪所用之物，業據其供承在卷，爰併依
    修正前刑法第38條第1 項第2 款之規定宣告沒收。
據上論斷，應依刑事訴訟法第273 條之1 第1 項、第299 條第1
項前段，刑法第2 條第1 項前段、修正前刑法第28條、第325 條
第1 項（未修正）、第320 條第1 項（未修正）、第55條、第47
條、第38條第1 項第2 款，罰金罰鍰提高標準條例第1 條前段，
判決如主文。
本案經檢察官涂永欽到庭執行職務。
中    華    民    國    95    年    8     月    25    日
                  刑事第十七庭  法  官 張紹省
以上正本證明與原本無異。
如不服本判決應於送達後十日內向本院提出上訴狀
                                書記官 周雅玲
中    華    民    國    95    年    8     月    25    日
附錄本案論罪科刑法條全文：
中華民國刑法第325條第1項：
意圖為自己或第三人不法之所有，而搶奪他人之動產者，處六月
以上、五年以下有期徒刑。
中華民國刑法第320條第1項
意圖為自己或第三人不法之所有，而竊取他人之動產者，為竊盜
罪，處五年以下有期徒刑、拘役或五百元以下罰金。


司法院資訊處製作；財團法人民間司法改革基金會備份。
